最高法院刑事判決　　　　　　一○○年度台上字第一二七一號
上　訴　人　台灣高等法院台南分院檢察署檢察官　
上　訴　人　
即　被　告　鄭福吉
選任辯護人　方文賢律師
上列上訴人等因被告違反毒品危害防制條例等罪案件，不服台灣
高等法院台南分院中華民國九十九年十二月十六日第二審判決（
九十九年度上訴字第六七五號，起訴案號：台灣台南地方法院檢
察署九十八年度偵字第一一一一○、一一一八三號），提起上訴
，本院判決如下：
    主  文
原判決關於有罪部分均撤銷，發回台灣高等法院台南分院。
其他上訴（即無罪部分）駁回。
    理  由
壹、撤銷發回（即販賣愷他命三次予林坤慶犯行）部分：
原判決認定上訴人即被告鄭福吉有其事實欄所載犯行，因而維持
第一審論其犯販賣第三級毒品三罪（均累犯），各處有期徒刑五
年二月，併為相關從刑之宣告，並就其主刑部分定應執行之刑有
期徒刑十年之判決；固非無見。
惟查：(一)、毒品危害防制條例第四條第三項之販賣第三級毒品罪
，以行為人有營利之意思，而販入或賣出第三級毒品為其構成要
件。故行為人有無此項營利意思之目的條件，自應於事實欄內為
詳實之記載，然後於理由內說明其憑以認定之證據及得心證之理
由，始足為適用該法條之依據。原判決固於理由欄就鄭福吉何以
有意圖營利而販賣第三級毒品愷他命營利之犯意，說明其得心證
之理由。惟於事實欄並未明確記載鄭福吉主觀上有無販賣愷他命
營利之意思（見原判決第二頁第四行），即有判決事實與理由記
載不符之違誤。(二)、施用毒品者，其所稱向某人購買之供述，須
有補強證據以擔保其供述之真實性。良以施用毒品者其供述之憑
信性本不及於一般人，況施用毒品者其供出來源，因而破獲者，
法律復規定得減輕其刑，其有為偵查機關誘導、或為邀輕典而為
不實陳述之可能，其供述之真實性自有合理之懷疑。是本院一貫
之見解，認施用毒品者關於其向某人購買毒品之供述，必須補強
證據佐證，以擔保其供述之真實性，俾貫徹刑事訴訟無罪推定及
嚴格證明之基本原則。又關於毒品施用者其所稱向某人購買毒品
之供述，必須補強證據佐證，係指毒品購買者之供述縱使並無瑕
疵，仍須補強證據佐證而言，以擔保其供述之真實性。該所謂補
強證據，必須與施用毒品者關於相關毒品交易之供述，具有相當
程度之關聯性，且足使一般人對於施用毒品者之供述無合理之懷
疑存在，而得確信其為真實，始足當之。原判決認定鄭福吉販賣
愷他命予林坤慶三次；除依證人林坤慶之證言外，另以行動電話
通訊監察譯文為其補強證據（見原判決第五頁末起第三行至第六
頁第一行及附表一）。惟觀之上開通訊監察譯文之通訊對話內容
並非明確，亦即並無任何交易毒品種類或暗號、價格、數量及交
易方式之談話，遽採為鄭福吉有如原判決事實欄所載販賣愷他命
之憑據，尚嫌速斷。另販賣毒品罪，須以所販賣者確屬毒品為成
立要件之一，是否確屬毒品，應依證據證明之。依卷內資料，警
方自民國九十八年五月十四日起即對鄭福吉所使用之0000000000
號行動電話實施通訊監察，迄至九十八年八月五日前往鄭福吉住
處搜索時，仍未扣得任何相關毒品。又未查獲一般販賣毒品者常
見之電子秤、販毒所得金錢、分裝用具等可疑物品，原判決復未
依憑林坤慶之尿液或其他檢驗報告，據以說明鄭福吉於查獲日前
販賣予林坤慶之物確為愷他命，僅憑林坤慶之證言暨前述內容尚
待釐清之通訊監察譯文，即論鄭福吉以販賣第三級毒品三罪，洵
有應於審判期日調查之證據未予調查及理由不備之違失。以上或
為鄭福吉上訴意旨所指摘，或為本院得依職權調查之事項，應認
原判決此部分均有撤銷發回更審之原因。
貳、駁回（即無罪）部分：
按刑事訴訟法第三百七十七條規定：上訴於第三審法院，非以判
決違背法令為理由，不得為之；是提起第三審上訴，應以原判決
違背法令為理由，係屬法定要件。如果上訴理由書狀並非依據卷
內訴訟資料具體指摘原判決不適用何種法則或如何適用不當，或
所指摘原判決違法情事顯與法律規定得為第三審上訴理由之違法
情形不相適合時，均應認其上訴為違背法律上之程式，予以駁回
。原判決以不能證明被告鄭福吉有如公訴意旨所指販賣愷他命予
陳冠宇之犯行，因而撤銷第一審關於鄭福吉此部分之科刑判決，
改判諭知鄭福吉此部分無罪。已詳敘其取捨證據及得心證之理由
；對於檢察官所舉證據何以均不足以採為鄭福吉此部分犯罪之認
定，亦在理由內逐一加以指駁及說明，俱有卷存證據資料可資覆
按。檢察官上訴意旨略以：鄭福吉上開販賣愷他命予陳冠宇之犯
行，除陳冠宇於警詢及偵查中證述外，並有鄭福吉於九十八年五
月二十六日上午零時五十一分（應係五十一分三十三秒）以行動
電話0000000000與陳冠宇行動電話0000000000聯絡之通訊監察譯
文在卷，可證渠等二人為毒品交易，彼此間已有相當之默契，否
則鄭福吉何需於接獲陳冠宇未出聲的電話後，立即通知其母陳雅
玲（代送毒品）。原判決就此不利之證據，何以不足以證明鄭福
吉犯罪，未予詳細調查說明，洵有理由不備之違失等語。
惟證據之取捨及事實之認定，均為事實審法院之職權，倘其採證
認事並未違背證據法則，並於理由內說明其取捨證據及得心證之
理由者，自不得任意指為違法。又共犯（指共同正犯、教唆犯、
幫助犯）之為證人者，其陳述證詞依刑事訴訟法第一百五十六條
第二項之規範意旨，自以有補強證據為必要，藉以限制其證據價
值；而對向正犯之立為證人，如購買毒品者之指證某人為販毒者
是，雖非屬共犯證人之類型，但其陳述證言或因有利害關係，本
質上已存有較大之虛偽危險性，為擔保其真實性，依上開規定之
同一法理，仍應認為有補強證據之必要性。而所謂補強證據，係
指該證人之陳述本身以外之別一證據，而與其陳述具有關連性，
並因兩者之相互利用，而得以證明其所指之犯罪事實具有相當程
度之真實性者而言。至於證人之屬於對向犯之共同正犯者，縱二
人以上所證述之內容一致，其證據價值仍與對向正犯之陳述無殊
，究非屬陳述本身以外之另一證據，自不足以謂對向犯之共同正
犯所為之陳述相互間即得作為其所陳述犯罪事實之補強證據。鄭
福吉始終否認有此部分犯行，而購毒者即對向性共同正犯陳冠宇
固於警詢及偵查中證稱有於前述時、地向鄭福吉購買愷他命，但
於審判中已翻異前供。另鄭福吉被搜索當日（九十八年八月五日
）並未查扣任何相關毒品，自難單憑陳冠宇於偵查中之證詞，即
得資為其所陳述之鄭福吉犯罪事實之補強證據。原判決依憑其附
表三所示之監聽譯文，陳冠宇未出聲，鄭福吉僅回答「喂，好」
，並無任何販賣毒品之談話內容，因而認上開監聽譯文尚難作為
鄭福吉與陳冠宇有購買毒品之佐證，自屬原審審判職權之合法行
使。檢察官對於起訴之犯罪事實，應負提出證據及說服之實質舉
證責任，倘其所提出之證據，不足為被告有罪之積極證明，或其
闡明之證明方法，無從說服法官以形成被告有罪之心證，基於無
罪推定原則，自應為被告無罪判決之諭知。本件檢察官並未提出
其他適合於證明鄭福吉犯罪事實之積極證據，並闡明其證據方法
與待證事實之關係。原審對於卷內訴訟資料，復已逐一剖析，參
互審酌，就此部分仍無從獲得有罪之心證，因而為有利鄭福吉之
認定，於法核無違誤。檢察官上訴意旨，或係依憑臆測之詞，或
係就原審取捨證據職權之適法行使，及判決內已明白論斷之事項
，仍憑己見為不同之評價，執以指摘原判決違法，與法律規定得
為第三審上訴理由之違法情形，不相適合。此部分之上訴為違背
法律上之程式，應予駁回。另鄭福吉第一審判決附表三、四所示
涉嫌販賣第三級毒品部分業經判決無罪確定，併此敘明。
據上論結，應依刑事訴訟法第三百九十五條前段、第三百九十七
條、第四百零一條，判決如主文。
中    華    民    國  一○○  年    三    月   十七   日
                      最高法院刑事第六庭
                          審判長法官  洪  文  章  
                                法官  王  居  財  
                                法官  郭  毓  洲  
                                法官  沈  揚  仁  
                                法官  林  秀  夫  
本件正本證明與原本無異
                                      書  記  官  
中    華    民    國  一○○  年    三    月  二十一  日
                                                      V